【裁判字號】    98,上訴,1030
【裁判日期】    981216
【裁判案由】    殺人未遂等
【裁判全文】
臺灣高等法院臺南分院刑事判決      98年度上訴字第1030號
上  訴  人  臺灣臺南地方法院檢察署檢察官
上  訴  人
即  被  告  甲○○
選任辯護人  徐建光  律師
上列上訴人因被告殺人未遂等案件，不服臺灣臺南地方法院97年
度訴字第1188號中華民國98年8月31日第一審判決（起訴案號：
臺灣臺南地方法院檢察署97年度偵字第5422號），提起上訴，本
院判決如下：
    主  文
上訴駁回。
    事  實
一、甲○○明知具有殺傷力之各式手槍及子彈，分別係槍砲彈藥
    刀械管制條例第4條第1項第1款、第2款所列管之違禁物，非
    經中央主管機關之許可，不得寄藏或持有之。竟未經許可，
    於民國95年間7、8月間某日，在其位於臺南縣山上鄉明和村
    明和208號之2住處，受姓名年籍不詳僅知綽號「忠平」之成
    年男子委託，代為保管具有殺傷力之捷克CZ廠75型制式半自
    動手槍1支（含彈匣1個，槍枝管制編號：0000000000號）及
    子彈3顆，而寄藏前開槍彈。嗣許勝凱與丙○○等人間為鬥
    毆糾紛，相約於97年4月8日23時許，在廖俊道位於臺南縣新
    市鄉大營村豐榮70號住處談判，甲○○受許勝凱之邀約，攜
    帶上開槍彈前往，席間雙方一言不合，甲○○乃對空射擊子
    彈一顆。嗣經警循線於97年4月9日22時30分許，由甲○○帶
    同前往臺南縣山上鄉大庄村2之1號旁「福緣宮」後方圍牆邊
    ，扣得其藏置該處之上開半自動手槍1支（含彈匣1個）及剩
    餘子彈2顆（鑑定時用畢一顆）。
二、案經臺南縣警察局善化分局報告臺灣臺南地方法院檢察署檢
    察官偵查起訴。
    理  由
甲、程序方面
    按被告以外之人於審判外之言詞或書面陳述，除法律有規定
    者外，不得作為證據，刑事訴訟法第159條第1項固定有明文
    。惟被告以外之人於審判外之陳述，雖不符刑事訴訟法第
    159條之1至第159條之4規定，而經當事人於審判程序同意作
    為證據，法院審酌該言詞陳述或書面陳述作成時之情況，認
    為適當者，亦得為證據；當事人、代理人或辯護人於法院調
    查證據時，知有第159條第1項不得為證據之情形，而未於言
    詞辯論終結前聲明異議者，視為有前項之同意，同法第159
    條之5亦有明文。又被告以外之人於偵查中向檢察官所為之
    陳述，除顯有不可信之情況者外，得為證據；為同法第159
    條之1第2項所規定。同法第158條之3復規定：「證人、鑑定
    人依法應具結而未具結者，其證言或鑑定意見，不得作為證
    據」，其立法理由乃在擔保該證言或鑑定意見，係據實陳述
    或公正誠實之可信性。查證人許勝凱、丙○○、廖俊道、林
    智偉、郭建廷於偵查中具結證述之詞係屬於偵查中向檢察官
    所為之陳述，雖屬傳聞證據，惟現階段刑事訴訟法規定，檢
    察官代表國家偵查犯罪、實施公訴，依法有訊問被告、證人
    及鑑定人之權，實務運作時，檢察官於偵查中向被告以外之
    人所取得之陳述，原則上均能遵守法律規定，不致違法取供
    ，且經法定具結程序以擔保其證言之可信性，其可信度極高
    ，被告並未提出有何顯不可信之情形，是證人許聖凱、丙○○、廖俊道、林智偉、郭建廷於偵查中之證言，自得為證據
    。另本案所援引證人許勝凱、丙○○、廖俊道、林智偉、陳
    昭憲、郭建廷、趙國欽、鄭霑嬪、田凱丞於警詢時之陳述，
    對被告范志浩而言，係屬審判外之陳述，及其他具傳聞性質
    之書面證據資料，關於證據能力，提示當事人及辯護人均對
    之表示同意作為本案證據，亦未於本案言詞辯論終結前聲明
    異議，爭執無證據能力；本院審酌各該審判外供述證據及書
    面作成時之情況，製作當時之過程、內容、功能等情況，其
    取得並無違法情形，具備合法可信之適當性保障，經綜合判
    斷，與本件犯罪待證事實，具有關連性，核無可信度明顯過
    低之情事，認具適當性，均得作為證據。
乙、實體部分：
壹、有罪部分：
一、上揭事實，業據被告於警詢、偵訊、原審及本院審理時均坦
    承不諱（見警卷第12頁、偵查卷第10頁、11頁、原審卷第2
    宗第16頁反面、本院上訴卷第41頁、63頁、90頁），並有扣
    案槍枝1枝（槍枝管制編號0000000000號）、子彈2顆及槍枝
    起獲現場照片14張可資佐證，且上開扣案槍、彈經送內政部
    警政署刑事警察局鑑定結果，認槍枝係口徑9mm半自動手槍
    ，為捷克CZ廠75型，槍號為「8616Z」，槍管內具陸條右旋
    來復線，擊發功能正常，可供擊發同口徑制式子彈使用，認
    具殺傷力；子彈2顆，係口徑9mm制式子彈，採樣1顆試射，
    可擊發，認具殺傷力，有內政部警政署刑事警察局97年5月
    21日刑鑑字第0970060047號槍彈鑑定書1份在卷可稽，足認
    被告之自白與事實相符，應堪採信。是認被告非法寄藏槍彈
    之犯行，堪以認定，本件事證明確，應依法論科。
二、論罪科刑之理由
(一)、扣案之手槍及子彈，係屬槍砲彈藥刀械管制條例第4條第1項
    第1款、第2款規定明文查禁之槍砲、彈藥，依同條例第5條
    規定，非經中央主管機關許可，不得製造、販賣、運輸、轉
    讓、出租、出借、持有、寄藏或陳列。而稱寄藏者，係指行
    為人受他人之委託，而代為收藏，使不易為人發現之謂，申
    言之，行為人於主觀上有為人寄藏之故意，在客觀上有為保
    管藏匿之行為即該當之，本件被告甲○○受該年籍不詳綽號
    「忠平」之成年男子所委託，代為保管上開具有殺傷力之槍
    砲、子彈，並將之藏放於上述「福緣宮」後方圍牆邊，核被
    告甲○○所為，係犯槍砲彈藥刀械管制條例第7條第4項之未
    經許可寄藏手槍罪及同條例第12條第4項之未經許可寄藏子
    彈罪。再按槍砲彈藥刀械管制條例第7條第4項、第12條第4
    項之罪，係將「持有」與「寄藏」為分別之處罰規定，單純
    之「持有」，固不包括「寄藏」，但寄藏之受人委託代為保
    管，其保管之本身所為之「持有」，既係「寄藏」之當然結
    果，法律上自宜僅就「寄藏」行為為包括之評價，不應另就
    「持有」予以論罪（最高法院74年臺上字第3400號判例意旨
    參照），故被告甲○○「持有」上開手槍、子彈之行為，係
    「寄藏」之當然結果，不另論罪。
(二)、次按非法製造、持有、寄藏槍砲、彈藥、刀械等違禁物，所
    侵害者為社會法益，如果同時製造、寄藏、持有之違禁物客
    體種類相同（同為手槍，或同為子彈，或同為爆裂物），縱
    令製造完成、寄藏或持有之客體有數個（如數支手槍、數顆
    子彈、數顆爆裂物），仍為單純一罪，不發生想像競合犯之
    問題，除非同時製造或寄藏或持有二種以上不相同種類之違
    禁物客體（如同時製造、寄藏或持有衝鋒槍、手槍及子彈，
    或手槍及爆裂物），始有一行為觸犯數罪名之想像競合犯適
    用，最高法院90年度台上字第7213號判決意旨可資參照。經
    查被告未經許可、寄藏三顆子彈，揆諸上開判決意旨，仍應
    論以單純一罪。
(三)、另按未經許可寄藏、持有槍彈，其持有之繼續，乃行為之繼
    續，亦即一經持有槍彈，犯罪即已成立，惟其完結須繼續至
    持有行為終了之時，故包括持有之寄藏槍彈行為，自亦為行
    為之繼續，其犯罪之完結，須繼續至寄藏行為終了之時為止
    ，此與司法院院解字第3632號解釋所稱寄藏贓物罪於寄藏行
    為完畢時其犯罪即已完成，其後之占有該贓物乃犯罪之狀態
    繼續，而非行為之繼續，因占有贓物並不構成犯罪，二者迥
    不相同（最高法院94年度台上字第7255號判決意旨參照），
    查被告寄藏手槍、子彈之行為，係自95年7、8月間某日起繼
    續至97年4月9日被查獲為止，揆諸前揭判決意旨，被告犯罪
    之完結，須繼續至寄藏行為終了之時為止，則被告行為後，
    雖槍砲彈藥刀械管制條例先後於97年11月26日、98年5月27
    日修正公布並已施行，惟因該條例第7條第4項、第12條第4
    項均未修正，自無行為後法律變更問題。
(四)、另外，手槍之彈匣，雖屬該槍枝之主要組成零件之一，惟此
    與槍管、槍身等同為槍枝之主要組成零件，此經內政部於86
    年11月24日台（86）內警字第8670683號函公告在案，被告
    一併予以寄藏，其寄藏手槍之主要組成零件犯行，即為寄藏
    手槍犯行之部分行為，應為寄藏手槍罪所吸收，均不另論罪
    。
(五)、被告以一行為，同時寄藏手槍及子彈，係觸犯未經許可寄藏
    手槍及未經許可寄藏子彈二罪名，為想像競合犯，應依刑法
    第55條前段規定，從一情節較重之未經許可寄藏手槍罪論處
    。
三、原審以被告罪證明確，因予適用槍砲彈藥刀械管制條例第7
    條第4項、第12條第4項，刑法第11條前段、第55條前段（原
    判決漏引）、第42條第3項前段、第38條第1項第1款之規定
    。並審酌被告與丙○○並無仇隙，僅因受友人之託，遂持槍
    前往上開約定地點，並任意射擊，顯然罔顧社會大眾之安危
    ，對於社會治安有重大危害，惟念及其犯後尚有悔意，主動
    投案，並帶同警方起出作案使用之槍枝，及其素行狀況、品
    行、智識程度、犯後態度等一切情狀，量處有期徒刑七年，
    併科罰金新臺幣十五萬元，併諭知罰金易服勞役之折算標準
    。並敘明扣案之捷克CZ廠75型制式半自動手槍1支（含彈匣
    1個，槍枝管制編號：0000000000號）係違禁物，應依刑法
    第38條第1項第1款規定宣告沒收；扣案制式子顆2顆，其中1
    顆於鑑定時業經試射用畢，客觀上已不復成為具有殺傷力之
    子彈，剩餘1顆，同為違禁物，爰依上開規定予以沒收，至
    被告對空射擊之子彈一顆，亦已用畢，而不具殺傷力，爰未
    併予宣告沒收，併此敘明。
四、按刑罰之量定，固屬法院自由裁量之職權行使，惟刑事審判
    之量刑，在於實現刑罰權之分配的正義，故法院對科刑判決
    之被告量刑，應符合罪刑相當原則，使罰當其罪，以契合人
    民之法律感情。此所以刑法第五十七條明定科刑時應審酌一
    切情狀，尤應注意該條所列各款情形，以為科刑輕重之標準
    。又刑之量定首在矯治、改善行為人反社會危險性，因此科
    刑時除應注意審酌該條第九款犯罪所生之客觀影響外，對於
    其餘依據主觀主義及防衛社會之精神所釐訂行為人主觀上之
    犯罪動機、犯罪時所受之刺激等項，仍應特別加以審酌，查
    本件被告受託保管之手槍、子彈，對於社會秩序造成不安，
    並否定了法治存在價值，實具嚴重之反社會性格，足見惡性
    非輕，本院認量處有期徒刑七年，併科罰金新臺幣十五萬元
    ，應無違一般人民之法律感情，實符合罪刑相當原則，合先
    敘明。是綜上所述，原審認事用法，並無不合，量刑亦稱妥
    適，被告上訴意旨認原判決就此部分量刑過重，因而指摘原
    判決不當，自無理由，應予駁回。
貳、無罪部分：
一、本件公訴意旨略以：緣許勝凱與丙○○等人間為鬥毆糾紛，
    相約於97年4月8日23時許，在廖俊道位於臺南縣新市鄉大營
    村豐榮70號住處談判，被告甲○○受許勝凱之邀約，攜帶上
    開受年籍不詳綽號「忠平」之成年男子委託保管之槍彈前往
    ，席間雙方一言不合雙生槍戰，混亂中丙○○右小腿遭子彈
    貫穿，受有右下肢軟組織穿刺傷、併右股骨開放性骨折等傷
    害（詳後述）。嗣經警循線於97年4月9日22時30分許，由甲○○帶同前往臺南縣山上鄉大庄村2之1號旁「福緣宮」後方
    圍牆邊，扣得其藏置該處之上開半自動手槍1支（含彈匣1個
    ）及子彈2顆，而查悉上情，因認被告涉犯有刑法第271條第
    2項、第1項之殺人未遂罪嫌，
二、按犯罪事實應依證據認定之，無證據不得認定犯罪事實；又
    不能證明被告犯罪或其行為不罰者，應諭知無罪之判決，刑
    事訴訟法第154條第2項、第301條第1項，分別定有明文。又
    認定不利於被告之事實，須依積極證據，苟積極證據不足為
    不利於被告事實之認定時，即應為有利於被告之認定，更不
    必有何有利之證據；而事實之認定，應憑證據，如未能發現
    相當證據，或證據不足以證明，自不能以推測或擬制之方法
    ，以為裁判基礎；再認定犯罪事實所憑證據，雖不以直接證
    據為限，間接證據亦包括在內；然而無論直接或間接證據，
    其為訴訟上之證明，須於通常一般之人均不致有所懷疑，而
    得確信其為真實之程度者，始得據為有罪之認定，若其關於
    被告是否犯罪之證明未能達此程度，而有合理性懷疑之存在
    ，致使無從形成有罪之確信，根據「罪證有疑，利於被告」
    之證據法則，即不得遽為不利被告之認定（最高法院30年上
    字第816號、40年臺上字第86號、76年臺上字第4986號判例
    意旨參照）。次按刑事訴訟法第161條第1項規定：檢察官就
    被告犯罪事實，應負舉證責任，並指出證明之方法。因此，
    檢察官對於起訴之犯罪事實，應負提出證據及說服之實質舉
    證責任。倘其所提出之證據，不足為被告有罪之積極證明，
    或其指出證明之方法，無從說服法院以形成被告有罪之心證
    ，基於無罪推定之原則，自應為被告無罪判決之諭知，最高
    法院92年臺上字第128號亦著有判例可參。
三、次按被告或共犯之自白，不得作為有罪判決之唯一證據，仍
    應調查其他必要之證據，以察其是否與事實相符；又犯罪事
    實應依證據認定之，無證據不得認定其犯罪事實，刑事訴訟
    法第156條第2項及第154條第2項定有明文。又刑事訴訟法第
    一百五十六條第二項規定，被告雖經自白，仍應調查其他必
    要之證據，以察其是否與事實相符。立法目的乃欲以補強證
    據擔保自白之真實性；亦即以補強證據之存在，藉之限制自
    白在證據上之價值。而所謂補強證據，則指除該自白本身外
    ，其他足資以證明自白之犯罪事實確具有相當程度真實性之
    證據而言。雖其所補強者，非以事實之全部為必要，但亦須
    因補強證據與自白之相互利用，而足使犯罪事實獲得確信者
    ，始足當之（最高法院74年台覆字第10號判例意旨參照）。
    及認定不利於被告之事實，須依積極證據，苟積極證據不足
    為不利於被告事實之認定，即應為有利於被告之認定，更不
    必有何有利之證據；且刑事訴訟法上所謂認定犯罪事實之證
    據，係指足以認定被告確有犯罪之積極證據而言，該項證據
    自需適合於被告犯罪事實之認定，始得採為斷罪資料；如未
    能發現相當證據，或證據不足以證明，自不能以推測或擬制
    之方法，以為裁判之基礎。
四、公訴人認被告涉犯有殺人未遂之犯行，無非係以被告甲○○
    之自白、證人許勝凱、丙○○、廖俊道、陳昭憲、趙國欽、
    鄭霑嬪之證述、並有財團法人奇美醫院診斷證明書1紙、勘
    驗筆錄及刑案現場測繪圖、扣押物品清單等可資佐證，為其
    主要論據。經查：
(一)、被害人丙○○於案發當日，因右小腿為子彈貫穿，受有上開
    傷害，因而前往財團法人奇美醫院就診之事實，業據證人丙○○（見警卷第15頁、偵查卷第68頁、原審卷第二宗第83頁
    ）、陳昭憲（見警卷第19頁、原審卷第二宗第88頁）、林智
    偉（見警卷第27頁、原審卷第二宗178頁）、趙國欽（見警
    卷第24頁）等人證述在卷，復有財團法人奇美醫院函、診斷
    證明書及病歷資料在卷可證（見偵查卷第21頁、29頁、30頁
    、原審卷第一宗第30頁、31頁、151頁至第170頁、248頁至
    250頁），足證被害人丙○○確受有槍傷之事實，應堪認定
    。
(二)、雖被害人丙○○所受之上開傷害，是否係遭被告槍擊所致乙
    節，固據被告於警詢、偵查及原審首次訊問（見警卷第9頁
    、偵查卷第11頁、97年度聲羈字第166號卷第4頁筆錄）時均
    自白在案，並有勘驗筆錄及刑案現場測繪圖（見偵查卷第31
    頁至32之1頁、第63頁）在卷可稽。然現場測繪圖係案發後
    ，檢警依據被告之供述所製作完成，記載過於簡略，而勘驗
    筆錄之內容亦僅詢問被告現場模擬是否實在，是上開勘驗筆
    錄及現場測繪圖亦僅能與被告自白之證明力相當。茲因，本
    案槍擊發生後，警方人員未於案發現場查扣任何彈殼、彈頭
    ，再經原審詢問財團法人奇美醫院，該院函覆表示：「病患
    為右小腿穿透傷，手術時未見殘留體內異物」（見原審卷第
    一宗第31頁），是本件除被告自白及上開勘驗筆錄、現場測
    繪圖外，並無相關彈頭或彈殼可供比對，足以直接證明被害
    人丙○○所受之上開傷害確係出自被告寄藏之手槍、子彈所
    射擊而造成之結果，則被告上開自白是否屬實，即非無疑。
(三)、又據本案證人即被害人丙○○於警詢時陳稱：「（你於何時
    、地、被何人開槍射中何處？）於97年4月8日23時許，在臺
    南縣新市鄉大營村豐榮70號前，【被許勝凱開槍射中左小腿
    】。」、「（你是否記得在大營村豐榮70號之何處受到許勝
    凱開槍射中右小腿，目前傷勢如何？）我見許勝凱拔槍時，
    我就開始跑，就在聽見2聲槍聲時，應就是我中彈的時候，
    那時是在大馬路上，因我跑到車上時，我的右腳已經不能動
    了。目前我所知道的是子彈貫穿右小腿，膝蓋骨破裂，開刀
    將壞死組織取出。」、「（許勝凱和你談判時穿著為何？）
    【穿著1件黑色上衣】。」、「（你是否有親眼目睹許勝凱
    朝你開槍？）【有的，我邊跑邊回頭，就看見許勝凱持槍指
    著我跑的方向，並朝我開槍】。」等語（見警卷第14頁至第
    17頁），足見證人丙○○於警詢之供述係指稱遭當時穿黑色
    上衣之證人許勝凱持槍射擊而致其右小腿受有上開傷害，按
    證人丙○○係案發時與許勝凱直接談判之當事人，對於射擊
    當時之狀況，應較其他證人清楚，其於偵查中證稱：「我看
    到許勝凱有拿槍出來，我就往後跑，我是背對許勝凱時右小
    腿中槍，‧‧我有看到甲○○，但是沒有看到他開槍，有無
    帶槍或開槍我不清楚。」等語（見偵查卷第65至71頁）。嗣
    於原審證述內容，亦大致相同（見原審卷第二宗第79頁、82
    頁反面、83頁），則由證人即被害人丙○○證述內容觀之，
    被告當時雖在現場，但無持槍或射擊之舉動，被害人親眼所
    見持槍者，係與其存有糾紛之證人許勝凱，是被告是否確有
    持槍並射擊之舉動，即有疑問。另證人即當時與丙○○一同
    到現場之林智偉亦於警詢時證述：「（你們今天是因何事與
    許勝凱談判？）.....於當晚22時許雙方約在臺南縣新市鄉
    大營村70號談判，我們四人到達進入臺南縣新市鄉大營村70
    號屋內後，許勝凱有四、五名友人陪同談判，因雙方人員太
    多，即【同意由當事人單獨自行調解，我們三人便自行步出
    返回車上】，當我步出屋外走回車上途中，又有許勝凱的朋
    友約8個人分乘5部自小客車前來並進入屋內聲援，過了一會
    兒，即聽到吵鬧聲，我察覺有異而回頭觀看，看見丙○○使
    命的衝出屋內往我們停車的位置奔跑，並【看到有一名穿著
    黑色上衣之男子持槍向丙○○射擊】，但當時丙○○並不知
    已中槍傷，而駕駛2323-JX號自小客欲去全順電子遊戲場休
    息，在路途中，丙○○才發現遭到槍傷。」、「（持槍之黑
    衣男子你是否認識？）因當時天色昏暗，且距離太遠，所以
    我並不知道是何人，是在車上丙○○告訴我才知是許勝凱就
    是持槍之男子。」等語（見警卷第27頁、28頁），益證當時
    係糾紛之當事人即證人丙○○與許勝凱親自調解，應對雙方
    當時所處位置及狀況均相當認識瞭解，而證人即被害人丙○○係遭穿著黑色上衣之男子持槍射擊而受傷等情，證人丙○○與林智偉之上開證述應屬相符；雖證人林智偉於原審審理
    時證稱：「我有看到一名穿黑衣服的人拿槍，‧‧我沒有看
    到甲○○在現場開槍，我聽到槍響時，甲○○站在廖俊道家
    門口。」、「（你警詢時表示看到黑色上衣的持槍朝丙○○
    射擊，該人是否為甲○○？）當時看不清楚。」等語（參見
    原審卷第二宗第178至180頁），惟案發當時身著黑色衣物者
    確係證人許勝凱，被告係穿著米色上衣，顯見證人林智偉現
    場所見開槍者穿著之衣物，與證人丙○○供述持槍之許勝凱
    穿著衣物相符，反與被告身穿衣物明顯不符。是證人林智偉
    之證詞亦不足認定被告確有開槍射擊之情。甚至，當日與證
    人丙○○、林智偉一同赴約之證人陳昭憲於警詢時亦證述：
    「（丙○○為何遭人持槍射傷？）因為我與丙○○、綽號『
    小偉』、『「國煌』共四人至臺南縣新市鄉大營村豐榮70號
    與綽號『凱仔』的男子談判，中途我因發覺外面忽有很多部
    自小客車停在大營村豐榮70號前很不對，因此我才走到外面
    ，待我離開約三、四間房子的距離時，就聽到二、三的槍聲
    ，我立刻回頭就發現綽號『凱仔』的男子手上拿著一把手槍
    ，而丙○○就是由大營村豐榮70號內往外跑，與我坐上由綽
    號『小偉』所駕駛之自小客車離開，並向我說他有中槍了，
    所以才將丙○○送奇美醫院。」、「（你為何會確定是綽號
    『凱仔』的男子持槍射傷丙○○？）因為我聽到槍聲後，就
    立刻回頭有看見綽號『凱仔』的男子手上有拿著一把槍，而
    當時在大營村豐榮70號前只有綽號『凱仔』一人而已。」、
    「（綽號『凱仔』男子是否有追殺丙○○？）我只看見他追
    了約7-10步的距離，又綽號『凱仔』的男子發現丙○○上了
    車子沒有追太遠的距離。」等語（見警卷第19至21頁），按
    證人即當時在場之陳昭憲在發生射擊時曾回頭並看見綽號「
    凱仔」之許勝凱持槍射擊，並有向前追逐證人丙○○之舉動
    ，應認證人陳昭憲上開證述係據其親自見聞而為清晰之陳述
    ，復核與證人丙○○、林智偉上開證述亦較一致，實較為可
    信；況證人陳昭憲於原審審理時復證稱：「我聽到槍響時，
    轉過頭去看，許勝凱在我左後方，丙○○在左前方，我沒有
    看到甲○○，因為我認識甲○○，我當時沒有看到甲○○。
    」、「轉頭過去看到何人？）我看到許勝凱在我的左後方，
    丙○○在我左前方。」等語（見原審卷第二宗第89至91頁）
    。足見證人陳昭憲之證詞，案發現場並未看見被告在場，遑
    論持槍射擊之動作，故證人陳昭憲之證述內容，亦無法據以
    認定被告確有開槍射擊被害人丙○○之情。
(四)、雖證人許勝凱於警詢時證述：「（目前在本分局偵查隊之甲○○，是否就是持槍對丙○○開槍之綽號「阿哲」之男子？
    ）是甲○○，我不知道甲○○有對他開槍。」、「（據被害
    人供稱是遭你持槍射殺，為何你卻供稱是由甲○○所開的槍
    ，你作何解釋？）我所持有的是玩具槍並沒有殺傷力，因為
    丙○○站在我的正前方，而甲○○站在我的正後方，所以他
    們認為是我開的槍。」、「（你與甲○○二人於97年4月8日
    23時左右在大營村豐榮70號是何人持槍射擊丙○○？）我沒
    有親眼看見是何人開槍，是後來才知道甲○○開槍。」、「
    （你為何會沒有看見甲○○開槍？）因為當時我只注意丙○○那一方面的人，所以沒有注意到甲○○。」、「我手持有
    的是玩具槍並沒有殺傷力。」等語（見警卷第4頁、偵查卷
    第48頁），惟查證人許勝凱上開證述並未明確指證開槍射擊
    之人確為被告甲○○，證人許勝凱係依當時所處相關位置，
    而據以推論係站在其正後方之被告甲○○開槍射擊等情，所
    為上開證述尚難據為被告不利之認定；又證人許勝凱於偵查
    中證述：「對方有人又對我們射擊了一枚信號彈。甲○○隨
    即對著他們的方向開了一槍，我不知道甲○○有帶槍，我也
    被他嚇了一跳。」等語（見偵查卷第18頁）；於原審審理時
    復證稱：「（你是否有看到甲○○開槍的情形？）沒有。」
    、「（【請提示偵卷第18頁偵查筆錄】（為何你在偵查時表
    示，甲○○隨即對他們開了一槍？）這是甲○○事後有說，
    因為他們有開槍，如果他不開，怕他又對我們開槍。」等語
    （見原審卷第27頁、30頁），並有上開勘驗筆錄及刑案現場
    測繪圖可為佐證。惟本案起因於案發前一日深夜被害人丙○○與證人許勝凱於陳昭憲經營之電子遊戲場附近發生鬥毆，
    雙方始相約於案發現場進行談判（警卷第2頁、9頁、15頁、
    20頁、30頁），由雙方均聚集多人且持槍前往，可預見隨時
    即有發生槍擊事件之事實，顯見雙方為談判一事，事前均有
    所準備，甚至預見有火拼可能，證人許勝凱豈會持玩具槍赴
    約，使自己處於弱勢或險地之可能，況依證人許勝凱之證述
    ，係其先持槍比著被害人丙○○，丙○○始持槍回擊，果證
    人許勝凱明知其所持之槍枝為玩具槍，應無主動挑釁而使自
    己陷於險境之理，況在證人許勝凱開槍後竟不思逃避，猶有
    向前追逐持槍之丙○○之理？證人許勝凱所述內容實與常情
    相違。何況，被害人丙○○、林智偉及陳昭憲三人於警詢時
    各自供述開槍者之特徵均明顯指向證人許勝凱，證人許勝凱
    非無為削弱其個人涉案之可能性，其為推卸責任，因而供述
    被告當日開槍之情，因此，證人許勝凱於本案槍擊事件有相
    當之利害關係，所為證詞係為迴護自己之詞，亦不足據為被
    告不利認定之證據。
(五)、另證人廖俊道、郭建廷於偵查中或原審證述之內容，均證稱
    ：「沒有看到丙○○中彈是何人開槍，當時泡茶的水壺笛聲
    響了，我忙著泡茶。」等語（見警卷第52頁、56頁、偵查卷
    67頁）。證人廖俊道、郭建廷均證稱未看見槍擊過程，不知
    道被害人丙○○中彈經過，亦無法資為為被告不利之認定。
    而證人趙國欽、鄭霑嬪案發時均不在場，二人均係被害人丙○○受傷後，接獲電話告知，事後陪同丙○○前往醫院就醫
    ，因此二人之證詞僅與被害人丙○○遭受槍傷後，前往醫院
    就醫之事實有關，與被害人丙○○所受槍傷之直接原因，並
    無關連，自無法為被告不利之認定。又證人田凱丞於原審審
    理時結證稱：「（你聽到槍響時，人在何處？）在甲○○旁
    邊，許勝凱那邊。」、「（你說聽到兩聲，另外一聲是誰開
    的？）甲○○。」、「（你當時是否有看到甲○○開槍的姿
    勢？）有。我聽到聲音，後來我有看到他有開，他手上有拿
    槍。第一聲是丙○○那個方向傳來的，第二聲是甲○○方向
    傳來的。」、「（甲○○是朝何方向開槍？）朝丙○○方向
    的斜上方向。」、「（丙○○跑步方向為何？）他本來後退
    的跑，在那邊拔槍拔不出來，後來拔出來就開槍，開完槍完
    轉頭就跑。」、「（你們這邊開槍之後，丙○○是否已經轉
    身跑了？）是，他開完槍就看後面一直跑。」、「（他的身
    體等於已經朝外面的方向跑才聽到槍聲嗎？）是。」、「（
    你有看到甲○○開槍的動作嗎？）有。」、「（你是否先聽
    到你們這邊有一聲槍聲，才看到甲○○的動作？）是。」、
    「（他開槍的瞬間你有看到嗎？）我聽到聲音我就轉過去看
    到他開槍的動作。」、「（所以你看到甲○○的動作是他已
    經開完槍了？）是。」、「（他扣板機的動作你有看到嗎？
    ）沒有。」、「（他開槍瞬間是朝何處你有看到嗎？）不知
    道。」、「（甲○○開槍的位置是否朝向丙○○那邊的人？
    ）是。」、「（甲○○開槍的角度為何？）朝上45度。」等
    語（見原審卷第二宗第21頁至第26頁），惟證人田凱丞上開
    證述，如證人田凱丞確有看見被告甲○○向證人丙○○方向
    開槍之動作，則何以亦在被告前方之證人許勝凱始終無法明
    確證述係被告甲○○所射擊，已如上述，況且證人田凱丞係
    在槍響之後才知係被告甲○○開槍，為何得知被告係向丙○○方向之斜上方四十五度處射擊？又證述其不知道甲○○開
    槍瞬間係朝何處射擊，何以又知悉甲○○係向證人丙○○方
    向斜上方四十五度射擊？又上開刑案現場測繪圖之相關位置
    ，被告甲○○或證人許勝凱旁邊並無證人田凱丞，又當時在
    場之證人廖俊道、郭建廷上開證述，亦無證人田凱丞在場之
    陳述，應認無法認定證人田凱丞確係在場之人，故而證人田
    凱丞之證述，應有前後不實之瑕疵，實無法據為被告確係開
    槍射擊之不利認定。再證人乙○○雖於本院審理時證述：「
    丙○○實際的狀況他在豐榮那邊沒有受傷，我們一同在車上
    ，到了東雲紡織廠附近的時候，因為槍上還有未退出的子彈
    ，他打到自己。」等語（見本院上訴卷第68頁），惟查證人
    乙○○上開證述，核與證人丙○○、林智偉、陳昭憲上開證
    述不相符合，且證人乙○○於本院審理時所證述當時係四人
    或五人到上開豐榮70號？幾人下車？何人持何種槍械？證人
    乙○○係持信號槍或類似手槍？發生槍擊後證人丙○○、林
    智偉、陳昭憲如何離開現場？等情，亦與證人丙○○、林智
    偉、陳昭憲上開證述明顯不相一致，且證人乙○○自警詢、
    偵查迄至原審審理時均未到庭證述，證人乙○○上開證述，
    應認係憑空杜撰之詞，實不可採。
五、綜上調查，本件除被告之自白、依據被告自白製作之刑案現
    場測繪圖外，並無直接證據足以證明被害人丙○○所受槍傷
    ，係遭被告持扣案槍、彈射擊而造成，其餘相關證據，亦無
    法資為被告確係犯殺人未遂不利之認定，此外，復查無其他
    積極證據足資認定被告與被害人丙○○所受槍傷二者間有因
    果關係，揆諸上開判例之意旨，應為被告無罪之諭知。
六、綜上各情，公訴人僅憑上開證據而遽為不利被告之認定，既
    均有前開合理之懷疑，而難認屬實情，且又查無任何被告確
    涉犯有殺人未遂犯行之相關事證，亦無其他補強證據以佐證
    其真實性，自難僅憑上開證據，作為被告有罪之唯一證據。
    檢察官所舉證據及法院依法定職權調查所得之證據，尚未達
    於通常一般人均不致有所懷疑之程度，被告所辯並無殺人未
    遂之犯行，尚堪採信，此外復查無其他積極證據足資證明被
    告確有涉犯刑法第271條第2項、第1項殺人未遂之犯行，應
    認為不能證明被告犯罪，尚難以臆測或假設性之推論，遽以
    認定被告犯罪。是原審據以為被告無罪之諭知，本院經核原
    判決認事用法俱無不合，檢察官上訴意旨稱原判決認定事實
    及適用法律違誤，指摘原判決此部分不當，為無理由，應予
    駁回。
據上論結，應依刑事訴訟法第368條，判決如主文。
本案經檢察官張太龍到庭執行職務。
中    華    民    國    98    年    12    月    16    日
                  刑事第四庭    審判長法  官  吳志誠
                                      法  官  羅心芳
                                      法  官  吳森豐
以上正本證明與原本無異。
如不服本判決應於收受送達後10日內向本院提出上訴書狀，其未
敘述上訴理由者，並得於提起上訴後10日內向本院補提理由書（
均須按他造當事人之人數附繕本）「切勿逕送上級法院」。
                                      書記官  岑  玢
中    華    民    國    98    年    12    月    17    日
附錄本案論罪法條全文
槍砲彈藥刀械管制條例第7條
未經許可，製造、販賣或運輸火砲、肩射武器、機關槍、衝鋒槍
、卡柄槍、自動步槍、普通步槍、馬槍、手槍或各類砲彈、炸彈
、爆裂物者，處死刑、無期徒刑或7年以上有期徒刑；處徒刑者
，併科新臺幣3千萬元以下罰金。
未經許可，轉讓、出租或出借前項所列槍砲、彈藥者，處無期徒
刑或5年以上有期徒刑，併科新臺幣1千萬元以下罰金。
意圖供自己或他人犯罪之用，而犯前二項之罪者，處死刑或無期
徒刑；處徒刑者，併科新臺幣5千萬元以下罰金。
未經許可，持有、寄藏或意圖販賣而陳列第1項所列槍砲、彈藥
者，處5年以上有期徒刑，併科新臺幣1千萬元以下罰金。
意圖供自己或他人犯罪之用，以強盜、搶奪、竊盜或其他非法方
法，持有依法執行公務之人所持有之第1項所列槍砲、彈藥者，
得加重其刑至二分之一。
第1項至第3項之未遂犯罰之。

司法院資訊處製作；財團法人民間司法改革基金會備份。
